【裁判字號】    91,保險上易,8
【裁判日期】    920312
【裁判案由】    給付保險金
【裁判全文】
臺灣高等法院臺中分院民事判決  九十一年度保險上易字第八號
      上  訴  人  甲○○
      法定代理人  乙○○
      訴訟代理人  丙○○
右當事人間給付保險金事件，上訴人對於中華民國九十一年六月三日臺灣臺中地方法
院九十一年度保險字第九號第一審判決提起上訴，本院判決如左：
      主      文
上訴駁回。
第二審訴訟費用由上訴人負擔。
      事實及理由
一、上訴人主張：上訴人以其女古蕙芩為被保險人，於民國（以下同）九十年六月十
    三日向被上訴人投保祥安終身壽險，保險金額新台幣（以下同）一百萬元，嗣古
    蕙芩於同年九月四日因意外送醫急救，於同年九月十七日死亡，上訴人向被上訴
    人請求給付保險金，被上訴人竟以古蕙芩係自殺死亡為由，拒絕理賠。古蕙芩墜
    樓死亡，無論係因不慎或其他原因所造成，絕非出於自殺之故意，被上訴人應予
    理賠等情，求為命：被上訴人應給付上訴人一百萬元，並加計自起訴狀繕本送達
    翌日起之法定遲延利息之判決。
二、被上訴人則以：被保險人古蕙芩於投保未滿二年，自殺墜樓，送醫不治，依本件
    祥安終身壽險契約第十九條第一項之規定，被保險人於契約訂立二年內故意自殺
    者，保險人不負給付保險金之責任，故本件被上訴人無給付保險金之責任等語，
    資為抗辯。
三、上訴人前揭主張上訴人以其女古蕙芩為被保險人，與被上訴人訂立保險契約，嗣
    古蕙芩於九十年九月十七日死亡之事實，業據其提出保險單、要保書、相驗屍體
    證明書為證，並經本院調閱台灣台中地方法院檢察署九十年度相字第一三四六號
    相驗卷宗查明屬實，堪予認定。查，被保險人古蕙芩於九十年九月四日早晨九時
    十分許，經發現自住家台中市○○○○○街二號三樓之一住處頂樓（七層樓房頂
    樓）墜樓死亡，有上開相驗卷宗足稽，台灣台中地方法院檢察署所發給之相驗屍
    體證明書，僅記載：高處墜樓，證明被保險人古蕙芩係高處墜樓身亡，至墜樓之
    原因如何則未說明。惟據上訴人於警訊中供稱古蕙芩送醫時意識清楚，尚未開刀
    時尚能講話等語（見上開偵查卷七頁），上訴人於九十年九月十八日檢察官訊問
    古蕙芩生前有無告知係被推下樓或被害時，答稱：古蕙芩僅說自己不知為何會掉
    下去等語（見上開相驗卷一一、一二頁），足認古蕙芩並非遭人推下墜樓甚明。
    又，檢察官勘驗古蕙芩墜樓事發現場為頂樓，該處有一百二十至一百三十公分高
    之圍牆圍繞著，圍牆上面的牆台寬約六、七十公分，牆台與下牆中尚有縷空的地
    方，但有一條鋼管，要攀爬不易，經攀爬上去正對下方剛好是古蕙芩陳屍處，有
    勘驗筆錄及照片附於上開相驗卷可稽（見該卷八至二八頁），古蕙芩投保時記載
    身高為一百六十一公分（見原審卷四四頁），相驗時記載身長為一百五十六公分
    ，該圍牆之高度已及於其胸部之上，古蕙芩站立於頂樓而未攀爬至牆台，不可能
    發生墜樓之情形。
四、雖上訴人以事發時，古蕙芩係穿著七分褲，上著運動Ｔ恤，現場並留有呼拉圈一
    個，顯見古蕙芩在事發前，係在事發現場運動，該頂樓圍牆牆台寬約六、七十公
    分，古蕙芩於運動後，攀爬坐於該牆台上休息，不慎墜樓死亡等語，查，證人莊
    宏智固證稱曾有五至六次看見古蕙芩坐於該頂樓平台休息，惟古蕙芩墜樓當日，
    其未至該頂樓，並不知古蕙芩有無坐於頂樓平台（見本院卷五一、五二頁）。古
    蕙芩墜樓當日是否曾坐於該頂樓平台，已有疑問。參以古蕙芩於九十年八月三十
    一日因自殺服用過量安眠藥並割腕等情，住進林新醫院治療，至同年九月三日始
    出院，且其自青少年時期即有自殺傾向（拿刀自割左手及右頸），及自行私下偷
    服禁藥之情形，古蕙芩自小出自單親家庭，從小叛逆，不喜愛讀書，工作不順遂
    ，常換工作，感情生活不如意，且有私服禁藥（搖頭丸）情形，經家屬屢勸不聽
    ，而有自裁情形，此有林新醫院住院病歷在卷可證（見原審卷二四至三七頁），
    再參酌現場照片，及檢察官勘驗筆錄所載該牆台六、七十公分，如坐於該牆台邊
    ，離該牆台外側尚有距離，苟非自行跳下，尚不致墜樓。並證以卷附之一一九救
    護中心黎明分隊於救護記錄所載，被保險人古蕙芩急救原因係自殺行為所導致，
    經上訴人簽名確認等情（見原審卷一五頁），被上訴人抗辯，被保險人古蕙芩之
    死亡係因其故意自殺身亡等語，應可採信。上訴人主張古蕙芩係意外墜樓死亡，
    不足採取。雖證人林鶴台、廖福堂、謝嘉益對在一一九救護記錄原因勾選「自殺
    」並不清楚，係前往負責救治人員自行填載等語，惟本院並非以一一九救護中心
    黎明分隊於救護記錄，認定被上訴人抗辯古蕙芩故意自殺為可採，係斟酌上情，
    認被上訴人抗辯被保險人古蕙芩之死亡係因其故意自殺身亡等語，為可採信，證
    人林鶴台、廖福堂、謝嘉益上開證述，即不能為有利於上訴人之認定。
五、上訴人與被上訴人訂立祥安終身壽險保險契約訂立日為九十年六月十三日，其保
    險契約條款第十九條第一項第三款約定，被保險人在契約訂立或復效之日起二年
    內故意自殺或自成殘廢，保險人不負給付保險金之責任，有保險契約條款可稽（
    見原審卷一七頁）。而被保險人古蕙芩係於九十年六月十三日二年內之九十年九
    月十七日自殺死亡，則上訴人自不得依保險契約對被上訴人為本件請求。從而上
    訴人本於上開保險契約，請求被上訴人給付一百萬元並加計法定遲延利息，尚有
    未合。原審因而駁回上訴人之訴及假執行聲請，經核於法洵屬正當。上訴論旨，
    指摘原判決不當，聲明廢棄，為無理由。
據上論結，本件上訴為無理由。依民事訴訟法第四百四十九條第一項、第七十八條，
判決如主文。
中      華      民      國    九十二    年      三      月     十二     日
~B1民事第六庭審判長法  官  吳火川
~B2                法  官  吳惠郁
~B3                法  官  饒鴻鵬
右為正本係照原本作成。
不得上訴。
~B                書記官  陳三軫
中      華      民      國    九十二    年      三      月     十三     日
                                                                        Ｈ


司法院資訊處製作；財團法人民間司法改革基金會備份。
